最高法院刑事判決　　　　　　九十六年度台上字第六九二三號
上　訴　人　台灣高等法院高雄分院檢察署檢察官
被　　　告　甲○○
上列上訴人因被告偽造文書案件，不服台灣高等法院高雄分院中
華民國九十六年八月二十八日第二審判決（九十六年度上訴字第
一四六九號，起訴案號：台灣高雄地方法院檢察署九十四年度偵
字第二００五三號），提起上訴，本院判決如下：
    主  文
原判決撤銷，發回台灣高等法院高雄分院。
    理  由
原判決認定被告甲○○有如原判決事實欄所載之犯行，因而撤銷
第一審之科刑判決，改判論處被告連續公務員明知為不實之事項
，而登載於職務上所掌之公文書，足以生損害於公眾，處有期徒
刑四年，減為有期徒刑二年，緩刑五年，緩刑期間付保護管束，
並應向指定之公益團體或地方自治團體提供六十小時之義務勞務
；固非無見。
惟查：（一）按刑法第七十四條第一項關於受二年以下有期徒刑
、拘役或罰金之宣告，而有該項各款之情形之一，認以暫不執行
為適當者，得宣告二年以上五年以下緩刑之規定，其所謂受有期
徒刑二年之宣告，係指宣告刑而言；凡宣告刑逾二年者，縱依中
華民國九十六年罪犯減刑條例減得之刑，在二年以下，仍不得諭
知緩刑。原判決論處上訴人公務員連續登載不實罪刑，主文諭知
之宣告刑為有期徒刑四年，雖依中華民國九十六年罪犯減刑條例
規定，減刑為有期徒刑二年，依前揭說明，仍不得宣告緩刑。原
判決竟就減得之刑併諭知緩刑五年，有適用法則不當之違誤。（
二）有罪判決書應分別記載犯罪事實及理由，而事實一欄，為判
斷其適用法令當否之準據，法院應將依職權認定與論罪科刑有關
之事實翔實記載，然後於理由內逐一說明其憑以認定之證據，以
使事實認定與理由說明互相適合，方為合法；倘若事實認定與理
由說明不相一致，或事實與理由之記載前後齟齬，按諸刑事訴訟
法第三百七十九條第十四款後段規定，均屬判決理由矛盾，當然
為違背法令。原判決事實(一)認定：被告（上訴人）於民國八十九
年九月三日起迄九十三年七月三十一日止，係高雄縣政府警察局
林園分局大寮分駐所警勤區警員，九十三年八月一日起迄九十四
年七月一日止，係高雄縣政府警察局林園分局忠義派出所警勤區
警員，為依法令服務於國家所屬機關具有法定職務權限之公務人
員。詎其明知高雄縣大寮鄉○○○路一二三號住址係由李璧蓮提
供予黃輝成與其大陸配偶莫中琴，作為虛設戶籍之用，黃輝成與
其大陸配偶莫中琴實際上並未居住該處。竟基於不實登載「流動
人口登記聯單」及「大陸地區人民進入台灣地區保證書」公文書
之概括犯意，於(一)、九十三年七月三日受理黃輝成申辦「大陸地
區人民進入台灣地區保證書」時，並未實際前往上開地點查訪，
即在上開保證書之「對保或證明機關（構）簽註意見欄」第一項
虛偽記載「經查保證人黃輝成確實設籍並居住本轄，有能力履行
保證責任」之不實內容；足以生損害高雄縣政府警察局林園分局
對於其轄區戶口查察及暫住人口管理之正確性等情。似認被告於
九十三年七月三日受理黃輝成之申請案，而為公務員登載不實之
犯行；惟原判決理由說明：「(三)、證人黃輝成於九十三年七月三
日當時戶籍仍在高雄縣大寮鄉○○村○○路九十一號，該戶籍所
轄之警察機關為高雄縣政府警察局林園分局大寮分駐所，證人黃
輝成對此難諉為不知。衡諸常情，苟其於當日確有親自前往警察
機關辦理對保，其絕無可能『跑錯』警察機關據以辦理對保。退
一步言之，縱其向非其戶籍所轄之警察機關辦理對保，警察機關
之承辦人員亦不可能『誤認』該址為其轄區而據以對保。(四)、上
開『大陸地區人民進入台灣地區保證書』確實經被告蓋上『高雄
縣政府警察局林園分局忠義派出所』之圓戳章，據以對保，業如
前述。衡以被告當時若尚未調派至『高雄縣政府警察局林園分局
忠義派出所』，自不可能取得該圓戳章而蓋於上開對保書上。換
言之，上開『大陸地區人民進入台灣地區保證書』應係被告調派
『高雄縣政府警察局林園分局忠義派出所』服務即九十三年八月
一日之後某日所辦理者」等語（見原判決正本第五頁至第六頁）
。似又認被告於九十三年七月三日並無受理黃輝成之申請案，被
告是日亦無登載不實之犯行。其事實之認定與理由之說明互相矛
盾，實情究竟如何？原判決未深入究明釐清，自有違誤。以上或
係檢察官上訴意旨所指摘，或為本院得依職權調查之事項，應認
原判決有撤銷發回更審之原因。又原判決其他敘明不另行諭知無
罪部分，檢察官起訴指與前揭撤銷部分有裁判上一罪關係，基於
審判不可分之原則，應併予發回。
據上論結，應依刑事訴訟法第三百九十七條、第四百零一條，判
決如主文。
中　　華　　民　　國　九十六　年　 十二 　月　　六　　日
                      最高法院刑事第十一庭
                          審判長法官  林　永　茂
                                法官  蘇　振　堂
                                法官  蕭　仰　歸
                                法官  何　菁　莪
                                法官  邱　同　印
      本件正本證明與原本無異
                                      書  記  官
中　　華　　民　　國　九十六　年　 十二 　月　　十　　日
                                                 H
